【裁判字號】    98,易,261
【裁判日期】    981015
【裁判案由】    竊盜
【裁判全文】
臺灣臺東地方法院刑事判決               98年度易字第261號
公  訴  人  臺灣臺東地方法院檢察署檢察官
被      告  甲○○
            丙○○
                    (
上列被告等因竊盜案件，經檢察官提起公訴（98年度偵字第1641
、1776號），依簡式審判程序審理並判決如下：
    主  文
甲○○共同竊盜，累犯，處有期徒刑陸月，如易科罰金，以新臺
幣壹仟元折算壹日。又共同竊盜，累犯，處有期徒刑肆月，如易
科罰金，以新臺幣壹仟元折算壹日。應執行有期徒刑拾月，如易
科罰金，以新臺幣壹仟元折算壹日。
丙○○共同竊盜，累犯，處有期徒刑陸月，如易科罰金，以新臺
幣壹仟元折算壹日。又共同竊盜，累犯，處有期徒刑肆月，如易
科罰金，以新臺幣壹仟元折算壹日。應執行有期徒刑拾月，如易
科罰金，以新臺幣壹仟元折算壹日。
    犯  罪  事  實
一、甲○○於民國 (下同)92 年間因常業竊盜案件，經本院以92
    年度訴字第149號判處有期徒刑2年2月，刑前強制工作3年。
    復於93年間因施用第一級及第二級毒品案件，經本院以93年
    度訴字第71號分別判處有期徒刑7月及3月，應執行有期徒刑
    9月確定。另於94年間因違反護照條例案件，經本院以94年
    度東簡字第13 1號判處有期徒刑3月確定，其所犯上開後三
    罪，嗣經本院以96年度聲減字第25號裁定減刑與上開常業竊
    盜案件定應執行有期徒刑2年7月，於98年7月24日縮刑期滿
    執行完畢。丙○○於94年間因施用第一級及第二級毒品案件
    ，經本院以94年度訴字第126號分別判處有期徒刑8月及4月
    ，應執行有期徒刑10月確定。另於94年間因竊盜案件，經本
    院以94年度易字第174號判處有期徒刑6月確定，其所犯上開
    各罪，嗣經本院以96年度聲減字第32號裁定減刑及定應執行
    有期徒刑1年5月，於96年7月16日執行完畢。又於96年間因
    竊盜案件，經本院以96年度易字第382號判處有期徒刑8月確
    定，再於96年間因施用第一級毒品案件，經本院以96年度訴
    字第322號判處有期徒刑9月確定，上開2案嗣經本院定應執
    行刑為有期徒刑1年4月，甫於98年1月14日縮刑期滿執行完
    畢。二人仍不知悛悔，共同意圖為自己不法所有之竊盜犯意
    聯絡，先後於:
    (一)98 年9月1日下午15時許，由丙○○駕駛車牌號碼8W-92
        71號之自用小客車搭載甲○○至臺東縣成功鎮○○路75
        之3號陳春玉住處，趁該住處大門未鎖，由甲○○進入
        該住處，徒手竊取掛於神像之金牌6面得手後，隨即由
        丙○○駕車搭載甲○○離去，於同日及同年月3日前往
        臺東市金峰銀樓分別典當所竊金牌1面及5面，所得分別
        為新臺幣 (下同)1710 元及14790元，經甲○○、丙○
        ○朋分花用一空。
    (二)嗣於同年月4日中午12時20分許，復由丙○○駕駛上開
        自用小客車搭載甲○○至臺東縣成功鎮○○路14號阮氏
        玉梅住處，復以前揭之方式，由甲○○入內竊取掛於神
        像之金牌2面，為阮氏玉梅所覺，丙○○即搭載甲○○
        逃離現場。為警於臺東縣東河鄉臺23線泰源幽谷段查獲
        ，並發現甲○○所丟棄之所竊金牌2面，甲○○、丙○
        ○並於犯罪事實 (一)所示竊盜犯行為警發覺前，主動
        向警方坦承竊盜犯行並願接受裁判，而悉上情。
二、案經甲○○、丙○○自首併由臺東縣警察局成功分局報告臺
    灣臺東地方法院檢察署檢察官偵查起訴。
    理  由
一、本件被告甲○○、丙○○所犯為刑法第320條第1項之罪，核
    屬刑事訴訟法第273條之1第1項所定死刑、無期徒刑、最輕
    本刑為3年以上有期徒刑以外之罪，亦非高等法院管轄之第
    一審案件，而被告2人均於本院行準備程序中就被訴事實為
    有罪之陳述，經告知被告2人簡式審判程序之旨並聽取當事
    人意見後，本院合議庭裁定由受命法官獨任進行簡式審判程
    序，是本件之證據調查，依刑事訴訟法第273條之2規定，不
    受同法第159條第1項、第161條之2、第161條之3、第163條
    之1及第164條至第170條規定之限制，合先敘明。
二、上開犯罪事實欄 (一)所載竊盜犯行，迭據被告甲○○、丙
    ○○於警詢、偵查及本院審理中坦承不諱，復經證人即被害
    人陳春玉於警詢中證述明確，並有金峰珠寶銀樓於98年8月
    31 日至同年9月3日之金飾買入翻造登記簿在卷可證、復有
    被告2人前往陳春玉住處所指認之照片6張，現場圖1張附卷
    可憑，應甚明確，被告2人犯行洵堪認定。又公訴意旨認犯
    罪事實欄 (一)所載竊盜犯行，被告2人所犯竊盜行為時間應
    為98 年9月1日上午某時，惟查被告2人於警詢中均坦承本次
    犯行為98年9月1日下午3時許，復於偵查中改稱係於98年9月
    1日偷的，只記得於白天，沒有戴錶不知道是幾點等語。是
    被告2人偵訊中所陳應係因時間經過，一時記憶不清所致，
    應以其等於警詢中所陳較為可信，附此敘明。又上開犯罪事
    實欄 (二)所載竊盜犯行，亦據被告甲○○、丙○○於警詢
    、偵查及本院審理中坦承不諱，復經證人即被害人阮氏玉梅
    、證人蘇敏惠於警詢中證述甚詳，並有贓物認領保管單1紙
    在卷可佐，復有臺東縣成功分局指認犯罪嫌疑人紀錄表、涉
    嫌人指認相片一覽表、勘查採證同意書、搜索扣押物品目錄
    表及現場圖各1紙附卷可證，被告2人犯行亦堪予認定。至於
    證人即被害人阮氏玉梅於警詢中雖證稱其共失竊神像金牌3
    面等語，然為被告堅詞否認，且被告2人對於犯行於警詢、
    偵查及本院審理中皆願坦承，諒無必要就所竊金牌數目加以
    隱瞞，復查被告2人於98年9月4日中午12時20分許自被害人
    阮氏玉梅住處逃逸，即於同日中午12時35分許為警捕獲，當
    場僅扣得神像金牌2面，所隔時間甚短，亦無隱匿之可能；
    且遍覽全案卷證，亦查無其他積極證據足資佐證被告2人確
    有於被害人阮氏玉梅住處竊取神像金牌3面之情事，自不能
    徒憑證人即被害人阮氏玉梅前揭片面之詞，遽為不利被告事
    實之認定。綜上，本件事證已臻明確，被告2人上開犯行洵
    堪認定，應予依法論科。
三、核被告甲○○、丙○○2次竊盜犯行所為，均係犯刑法第320
    條第1項普通竊盜既遂罪。被告甲○○與丙○○犯上開2罪，
    有犯意聯絡及行為分擔，均為共同正犯。又被告所犯上開2
    罪，犯意個別，應分論併罰。再被告2人有犯罪事實欄所載
    前科執行情形，此有臺灣高等法院被告前案紀錄表在卷可佐
    ，其於前案有期徒刑執行完畢後，5年內故意再犯有期徒刑
    以上之本罪，為累犯，均應依法加重其刑。再犯罪事實欄 (
    一)所載之竊盜犯行，乃其經警查獲時，主動坦承而接受裁
    判，業據被告供承在卷，且證人陳春玉係於警通知後方知遭
    竊等情，亦據證人陳春玉於警詢時證述明確，應認被告2人
    就犯罪事實欄 (一)所載之竊盜犯行符合自首之要件，爰依
    刑法第62條前段之規定，減輕其刑。就犯罪事實欄 (一)所
    載之竊盜犯行刑之加重、減輕，並依刑法第71條第1項之規
    定，先加後減之。爰審酌被告2人前有多次竊盜、毒品前科
    ，素行不佳，且其正值青年，不思以正當方式謀生，甫執行
    完畢即又再犯，破壞社會秩序匪淺；惟念及其犯後坦承犯行
    ，態度尚可，及其智識程度、家庭狀況、犯罪之動機、目的
    、方法、被害人所受之損害等一切情狀，分別量處如主文所
    示之刑，並均諭知易科罰金之折算標準，且定其應執行之刑
    ，以示儆懲。另按依司法院釋字第662號解釋：「中華民國
    94 年2月2日修正公布之現行刑法第41條第2項，關於數罪併
    罰，數宣告刑均得易科罰金，而定應執行刑之刑逾6個月者
    ，排除適用同條第1項得易科罰金之規定部分，與憲法第23
    條規定有違，並與本院釋字第366號解釋意旨不符，應自本
    解釋公布之日起失其效力。」故對於數罪併罰，數宣告刑均
    得易科罰金，而定應執行之刑超過6個月之案件，依司法院
    釋字第366號、第662號解釋意旨，仍得易科罰金，併此敘明
    。
四、另公訴人以被告前有多次竊盜犯行，仍不知悔改，又再犯本
    案，足見被告2人不思改過遷善，品行惡劣，具有犯罪之習
    慣，僅藉刑之執行不足以徹底根絕惡性等情，爰依竊盜犯贓
    物犯保安處分條例第3條第1項規定請求諭知刑前強制工作等
    語。惟按保安處分係針對受處分人將來之危險性所為之處置
    ，以達教化、治療之目的，為刑罰之補充制度。我國現行刑
    法採刑罰與保安處分雙軌制，係在維持行為責任之刑罰原則
    下，為協助行為人再社會化之功能，以及改善行為人潛在之
    危險性格，期能達成根治犯罪原因、預防犯罪之特別目的，
    是保安處分中之強制工作，旨在對嚴重職業性犯罪及欠缺正
    確工作觀念或無正常工作因而犯罪者，強制其從事勞動，學
    習一技之長及正確之謀生觀念，使其日後重返社會，能適應
    社會生活。而竊盜犯贓物犯保安處分條例第3條第1項規定：
    18 歲以上之竊盜犯、贓物犯，有犯罪之習慣者，得於刑之
    執行前，令入勞動場所強制工作，即係本於保安處分應受比
    例原則之規範，使保安處分之宣告，與行為人所為行為之嚴
    重性、行為人所表現之危險性及對於行為人未來行為之期待
    性相當之意旨而制定，而由法院視行為人之危險性格，決定
    應否令入勞動處所強制工作，以達預防之目的（最高法院95
    年度臺上字第4615號判決意旨可資參照）。查本件被告2人
    所為竊盜犯行，犯罪情節尚非重大，所竊得之金錢亦非鉅額
    ，且其等犯罪後亦坦承犯行不諱，尚知悔悟，綜核其所表現
    之危險性及對其未來之期待性等情以觀，不能認本件所犯係
    屬嚴重職業性犯罪，或被告等具有潛在之將來危險性，況應
    執行之刑未達1年以上者，無竊盜犯贓物犯保安處分條例之
    適用，竊盜犯贓物犯保安處分條例第2條第4項亦有明文，本
    件被告應執行之刑未達1年以上，自無該條例之適用，是公
    訴人聲請依該條例第3條第1項規定，令被告於刑之執行前，
    入勞動場所強制工作，尚難准許，附此敘明。
據上論斷，應依刑事訴訟法第273 條之1 第1 項、第299 條第1
項前段、第310 條之2 、第454 條，刑法第28條、第320 條第1
項、第47條第1項、第62條、第41條第1項前段、第51條第5款，
司法院大法官會議釋字第662號解釋，刑法施行法第1條之1第1項
、第2項前段，判決如主文。
本案經檢察官乙○○到庭執行職務
中    華    民    國    98    年    10    月    15    日
                  刑事第二庭    法  官  林拔群
以上正本證明與原本無異。
如不服本判決應於收受送達後10日內向本院提出上訴書狀，並應
敘述具體理由；其未敘述上訴理由者，應於上訴期間屆滿後20日
內向本院補提理由書（均須按他造當事人之人數附繕本）。「切
勿逕送上級法院」。
中    華    民    國    98    年    10    月    15    日
                                書記官  廖偉志
附錄論罪科刑法條全文
刑法第320條
意圖為自己或第三人不法之所有，而竊取他人之動產者，為竊盜
罪，處五年以下有期徒刑、拘役或五百元以下罰金。
意圖為自己或第三人不法之利益，而竊佔他人之不動產者，依前
項之規定處斷。
前二項之未遂犯罰之。


司法院資訊處製作；財團法人民間司法改革基金會備份。
